【裁判字號】    98,審易,602
【裁判日期】    990111
【裁判案由】    家庭暴力防治法
【裁判全文】
臺灣新竹地方法院刑事判決             98年度審易字第602號
公  訴  人  臺灣新竹地方法院檢察署檢察官
被      告  乙○○
上列被告因違反家庭暴力防治法案件，經檢察官提起公訴（98年
度偵字第5356號、第5615號）及追加起訴（98年度偵字第7230號
），經被告於本院準備程序中，就被訴事實為有罪之陳述，經告
知被告簡式審判程序之旨，並聽取檢察官、被告之意見後，經本
院進行簡式審判程序，本院判決如下：
    主    文
乙○○犯傷害直系血親尊親屬罪，累犯，處有期徒刑肆月；如易
科罰金，以新臺幣壹仟元折算壹日。又犯傷害直系血親尊親屬罪
，累犯，處有期徒刑肆月；如易科罰金，以新臺幣壹仟元折算壹
日。又犯違反保護令罪，累犯，處有期徒刑肆月；如易科罰金，
以新臺幣壹仟元折算壹日。又犯違反保護令罪，累犯，處有期徒
刑肆月；如易科罰金，以新臺幣壹仟元折算壹日。應執行有期徒
刑壹年；如易科罰金，以新臺幣壹仟元折算壹日。
    犯罪事實
一、乙○○前於民國97年間，因酒醉駕車公共危險案件，經本院
    於97年3月12日以97年度竹交簡字第170號判決判處有期徒刑
    2月確定；又於同年間，因酒醉駕車公共危險案件，經本院
    於97年5月27日以97年度竹東交簡字第104號判決判處有期徒
    刑4月確定；上揭2案經接續執行，甫於98年2月2日縮刑期滿
    執行完畢。
二、又乙○○係甲○○之子，二人間具有家庭暴力防治法第3 條
    第3 款所定之家庭成員關係，詎其仍不知悔改，分別為下列
    傷害犯行：
（一）於98年6 月15日晚間11時許，乙○○自外飲酒返回新竹縣
      竹東鎮○○路290 巷37號住處，因心情欠佳，竟基於傷害
      直系血親尊親屬之犯意，持鋁棒朝其父甲○○之頭部及左
      耳處毆打，致甲○○因而受有左側頭皮腫脹、左耳腫脹及
      擦傷、左側口腔內側擦傷、右側臉部擦傷等傷害。
（二）於98年6月25日晚間9時30分許，乙○○自外飲酒返回上揭
      住處，不斷對其父甲○○辱罵，並佯稱要燒房子，之後在
      住處2樓房間外地上燃燒報紙，因甲○○衝至1樓，乙○○
      為攔住甲○○，竟基於傷害直系血親尊親屬之犯意，出拳
      毆打甲○○臉部一拳，又拿水果刀架在甲○○頸上，因未
      握緊而滑落，因而致甲○○受有左臉腫脹瘀青、左側下巴
      瘀青腫脹、右臉頰刀傷、右側耳後刀傷等傷害。
三、因甲○○不堪受乙○○為身體及精神上之不法侵害，遂向本
    院聲請核發保護令，經本院法官於98年6 月26日核發98年度
    緊暫家護字第3 號緊急保護令，命令乙○○不得對甲○○實
    施身體或精神上不法侵害之行為，亦不得直接或間接對於甲
    ○○為騷擾、接觸、跟蹤、通話、通信等行為，且乙○○應
    於98年6 月26日下午10時前遷出新竹縣竹東鎮○○路290 巷
    37號，並將鑰匙交付薛榮華，且自遷出起，最少遠離該住處
    至少200 公尺，且車牌號碼MA5-415 號重型機車及車牌號碼
    JX -8361號自用小客車之使用權歸甲○○等事項。該緊急保
    護令嗣由新竹縣政府警察局竹東分局下公館派出所警員於98
    年6 月26日晚間10時至新竹縣竹東鎮○○路290 巷37號向乙
    ○○宣讀保護令主文而完成送達程序。惟乙○○明知上揭保
    護令之內容，竟仍基於違反上開保護令之犯意，分別於下列
    時間為違反保護令之行為：
（一）於98年7 月11日上午11時40分許，乙○○為拿取機車鑰匙
      ，而返回新竹縣竹東鎮○○路290 巷37號住處，並自行雇
      人開鎖進入，因甲○○當時在住處睡覺，遭乙○○上2 樓
      時驚醒，經甲○○報警查獲。
（二）於98年8月10日晚間6時許，乙○○返回新竹縣竹東鎮○○
      路290 巷37號住處洗澡，因遭甲○○指責，竟負氣而竊取
      家中瓦斯爐之出氣嘴盤2 個；又在門口徒手將甲○○所有
      車牌號碼MA5- 415號重型機車之加油線、打檔線扯斷；並
      至車庫內持鋤頭將薛榮華所有車牌號碼JX- 8361號自用小
      客車車窗玻璃砸破（乙○○竊盜、毀損部分業經甲○○撤
      回告訴，另經臺灣新竹地方法院檢察署檢察官為不起訴處
      分），嗣經甲○○報警查獲。
四、案經甲○○訴由新竹縣政府警察局竹東分局報告臺灣新竹地
    方法院檢察署檢察官偵查起訴及追加起訴。
    理    由
一、程序部分：
    按除被告所犯為死刑、無期徒刑、最輕本刑為3 年以上有期
    徒刑之罪或高等法院管轄第一審案件者外，於前條第1 項程
    序進行中，被告先就被訴事實為有罪之陳述時，審判長得告
    知被告簡式審判程序之旨，並聽取當事人、代理人、辯護人
    及輔佐人之意見後，裁定進行簡式審判程序，刑事訴訟法第
    273條之1第1 項定有明文。本件被告乙○○所犯係死刑、無
    期徒刑、最輕本刑為3 年以上有期徒刑以外之罪，其於準備
    程序中就被訴事實為有罪之陳述，經告知簡式審判程序之旨
    ，並聽取公訴人及被告乙○○之意見後，本院認為適宜進行
    簡式審判程序，合先敘明。
二、認定被告乙○○犯行所憑之各項證據：
（一）被告乙○○於警詢、偵查中及本院訊問、準備程序、簡式
      審判程序時之供述。其稱：伊於98年6 月15日晚間11時許
      及於98年6月25日晚間9時30分許，在新竹縣竹東鎮○○路
      290 巷37號內有毆打其父甲○○，後來其父甲○○有聲請
      保護令，當時警員有提示並宣讀本院98年度緊暫家護字第
      3 號保護令，伊知道保護令的內容，但詳細時間已忘記，
      於98年7 月11日回家只是要拿屬於個人之機車鑰匙，就請
      鎖匠幫忙開門，又因伊雙腳受傷且上樓時有流汗，所以就
      躺在自己房間內床上吹電風扇休息；又因工作關係，已經
      2 天沒洗澡，便於98年8 月10日下午6 時15分許，騎乘機
      車回到新竹縣竹東鎮○○路290 巷37號內洗澡，還沒洗好
      其父甲○○就將瓦斯開關切斷，伊穿好衣服便走出門外，
      因一時氣恨，先用手將車牌號碼MA5- 415號重型機車之加
      油線、打檔線扯斷，再到車庫拿放在車庫內之鋤頭柄將車
      牌號碼JX- 8361號之前擋風玻璃及右後車窗敲破，然後騎
      乘機車離開，鋤頭柄則丟棄在現場（見98年度偵字第5356
      號偵查卷第11至13、32頁，98年度偵字第5615號偵查卷第
      5 至7 頁，98年度偵字第7230號偵查影卷第6 至10 、36
      、37頁，本院卷第64、71、73至80頁）。
（二）告訴人即被害人甲○○於警詢、偵查中及本院準備程序時
      之指訴。其稱：被告乙○○係他的兒子，於98年6 月15日
      當天晚間9 時30分許，被告乙○○自外面回來，有喝酒，
      完全沒有講話就持鋁棒直接朝他的左邊耳部毆打，他被打
      到一下覺得頭昏及滿嘴是血，就趕快跑走。又於98年6 月
      25日晚間9 時許，當時他在房間睡覺，被告乙○○喝了酒
      後進來，就在客廳摔東西，然後就一直罵，又走到2 樓吵
      鬧說要把房子燒掉，他起身發現被告乙○○在2 樓房間外
      拿報紙燒，他就立即穿衣服衝下去1 樓，但被告乙○○攔
      住不讓他走，先用右手打他左臉部1 拳，再到廚房將瓦斯
      打開，然後將門關起來及關燈且說要引爆，並拿出水果刀
      架在他脖子上比劃，後來因刀子突然掉在地上，他趁被告
      乙○○在地上找水果刀之際，趕快跑出去報警。後來他於
      98年6 月26日經由新竹縣警察局竹東分局偵查隊向本院聲
      請保護令，經本院核發98年度緊暫家護第3 號保護令，但
      於98年7月11日上午11 時40分許，當時他在家裡睡覺便將
      大門鎖上，被告乙○○就請鎖匠開門，進門後直接上2 樓
      ，他聽到聲音及看到被告乙○○時就馬上離開並報警處理
      。於98年8月10日下午6時10分許，他在廚房清理東西聽到
      開門的聲音，發現係被告乙○○回家洗澡，被告乙○○洗
      完澡之後就到廚房拿走瓦斯爐的出氣嘴盤準備離去，他在
      客廳看到請被告乙○○不要帶走，但被告乙○○仍強行帶
      走，騎著機車到車庫，他跟著走出門外就聽見車窗遭敲破
      的聲音，並看見被告乙○○拿著鋤頭柄丟棄在地上，接著
      騎著機車跑掉，他便折回住處準備騎乘車牌號碼MA5- 415
      號重型機車追被告乙○○，才發現機車的加油線及打擋線
      均已遭被告乙○○弄斷等語（見98年度偵字第5356號偵查
      卷第8至10頁，98年度偵字第5615號偵查卷第8至13、33、
      34頁，98年度偵字第7230號偵查影卷第11至14、41、42頁
      ，本院卷第26、27頁）。
（三）行政院國軍退除役官兵輔導委員會竹東榮民醫院98年6 月
      16日診斷證明書1 紙（見98年度偵字第5615號偵查卷第14
      頁）：佐證告訴人甲○○於98年6 月16日診斷時受有左側
      頭皮腫脹、左耳腫脹及擦傷、左側口腔內側擦傷、右側臉
      部擦傷之傷勢等情。
（四）行政院國軍退除役官兵輔導委員會竹東榮民醫院受理家庭
      暴力事件驗傷診斷書1 份（見98年度偵字第5615號偵查卷
      第15、16頁）：佐證告訴人甲○○於98年6 月26日診斷時
      受有左臉腫脹瘀青、左側下巴瘀青腫脹、右臉頰刀傷、右
      側耳後刀傷之傷勢等情。
（五）刑案現場暨告訴人甲○○受傷照片計6 張（見98年度偵字
      第5615號偵查卷第18至20頁）：佐證被告乙○○於98年6
      月25日晚間9 時30分許有燒燬報紙及傷害告訴人甲○○等
      事實。
（六）臺灣新竹地方法院98年度緊暫家護字第3 號民事緊急保護
      令暨新竹縣政府警察局竹東分局保護令執行紀錄表各1 份
      （見98年度偵字第7230號偵查影卷第15、17至19頁）：證
      明新竹縣政府警察局竹東分局偵查隊員警於98年6 月26日
      晚間10時許有向被告乙○○宣讀本院98年度緊暫家護字第
      3 號民事緊急保護令主文內容後，經被告乙○○簽名，佐
      證被告乙○○自98年6 月26日晚間10時許起已知悉其不得
      對告訴人甲○○實施身體或精神上不法侵害之行為，亦不
      得直接或間接對於告訴人甲○○為騷擾、接觸、跟蹤、通
      話、通信等行為，且被告乙○○應於98年6 月26日晚間10
      時前遷出新竹縣竹東鎮○○路290 巷37號，並將鑰匙交付
      告訴人薛榮華，且自遷出起，最少遠離該住處至少200 公
      尺，且車牌號碼MA5-415號重型機車及車牌號碼JX-8361號
      自用小客車之使用權歸告訴人甲○○等事項。
（七）新竹縣政府警察局竹東分局採證照片3 張（見98年度偵字
      第5356號偵查卷第25至27頁）：佐證被告乙○○於98年7
      月11日有違反保護令內容之事實。
（八）新竹縣政府警察局竹東分局下公館派出所受理各類案件紀
      錄表、受理刑事案件報案三聯單各1 份暨現場採證照片10
      張（見98年度偵字第7230號偵查影卷第20至24、30、31頁
      ）：佐證被告乙○○於98年8 月10日有違反保護令內容之
      事實。
（九）本院依職權調閱之98年度家護字第250 號民事通常保護令
      （即原為98年度緊暫家護字第3 號民事緊急性暫時保護令
      ）聲請事件卷宗。
（十）綜上，本案被告乙○○之犯行，事證明確，均應依法予以
      論科。
三、新舊法比較：
    被告乙○○行為後，刑法第41條業於98年12月30日修正公布
    ，並於99年1月1日施行，其中修正前刑法第41條第1 項前段
    原規定「犯最重本刑為五年以下有期徒刑以下之刑之罪，而
    受六個月以下有期徒刑或拘役之宣告者，得以新臺幣一千元
    、二千元或三千元折算一日，易科罰金。」，修正為「犯最
    重本刑為五年以下有期徒刑以下之刑之罪，而受六月以下有
    期徒刑或拘役之宣告者，得以新臺幣一千元、二千元或三千
    元折算一日，易科罰金。」，固僅屬文字之修正；惟修正前
    同條第8 項原規定「第一項至第三項規定於數罪併罰，其應
    執行之刑未逾六個月者，亦適用之。」，修正為「第一項至
    第四項及第七項之規定，於數罪併罰之數罪均得易科罰金或
    易服社會勞動，其應執行之刑逾六月者，亦適用之。」，換
    言之，若依修正前刑法第41條第8 項規定，縱使數罪併罰之
    數罪均得諭知易科罰金，倘若應執行刑逾六月時，即不得諭
    知易科罰金；惟依修正後刑法第41條第8 項規定，仍得諭知
    易科罰金，是經比較修正前、後之規定，自以修正後之刑法
    第41條第8 項規定對被告乙○○有利，故應依刑法第2條第1
    項但書規定，適用修正後刑法第41條之規定。
四、論罪科刑：
（一）論罪：核被告乙○○於犯罪事實欄二、（一）（二）所為
      ，均係犯刑法第280 條之傷害直系血親尊親屬罪，應就同
      法第277條第1項之法定刑加重其刑至二分之一。至檢察官
      起訴書原認被告乙○○上揭犯行，係犯違反法院依家庭暴
      力防治法第14條第1、2、3、4款所為裁定，而犯家庭暴力
      防治法第61條違反保護令罪嫌及刑法第277條第1項傷害罪
      嫌，容有誤會，業經公訴蒞庭檢察官於本院準備程序中予
      以變更起訴法條，附此敘明。另按所謂「騷擾」，係謂任
      何打擾、警告、嘲弄或辱罵他人之言語、動作或製造使人
      心生畏怖情境之行為，家庭暴力防治法第2條第3款定有明
      文，是被告乙○○將告訴人甲○○所有車牌號碼MA5- 415
      號重型機車之加油線、打檔線扯斷；並持鋤頭將告訴人薛
      榮華所有車牌號碼JX- 8361號自用小客車車窗玻璃砸破之
      犯行，雖經告訴人甲○○撤回毀損告訴，惟上開行為已該
      當於「騷擾」之要件，故核被告乙○○於犯罪事實欄三、
      （一）所為，係犯違反本院家事法庭依家庭暴力防治法第
      16條第3 項所為之裁定，而犯家庭暴力防治法第61條第3
      款、第4 款之違反保護令罪；另於犯罪事實欄三、（二）
      所為，則係犯違反本院家事法庭依家庭暴力防治法第16條
      第3 項所為之裁定，而犯家庭暴力防治法第61條第2 款、
      第3 款、第4 款之違反保護令罪。原檢察官起訴書漏未載
      明被告乙○○另涉犯家庭暴力防治法第61條第2 款之違反
      保護令犯行，容有未恰，業已詳述如上，併予敘明。
（二）單純一罪：至被告乙○○於犯罪事實欄三、（一）所為，
      雖同時違反民事緊急保護令裁定所規定命遷出住居所及遠
      離住居所之行為，於犯罪事實欄三、（二）所為，雖同時
      違反民事緊急保護令裁定所禁止騷擾、命遷出住居所及遠
      離住居所之行為；然法院依家庭暴力防治法第16條第3 項
      核發緊急保護令者，該條文所載之數款規定，僅為違反保
      護令行為之不同態樣，是被告乙○○基於同一犯意所為違
      反保護令之行為，縱違反數款不同之規定，仍屬單純一罪
      ，而應論以違反保護令一罪。
（三）數罪併罰：又被告乙○○犯如於犯罪事實欄二、三所載之
      2次傷害直系血親尊親屬罪、2次違反保護令之犯行，其時
      間分別相隔10日或1 個月，且侵害法益不同，顯係基於各
      別犯意所為，自應分別論罪，合併處罰。
（四）累犯：被告乙○○前於97年間，因酒醉駕車公共危險案件
      ，經本院於97年3月12日以97年度竹交簡字第170號判決判
      處有期徒刑2 月確定；又於同年間，因酒醉駕車公共危險
      案件，經本院於97年5月27日以97年度竹東交簡字第104號
      判決判處有期徒刑4月確定；上揭2案經接續執行，甫於98
      年2月2日縮刑期滿執行完畢等情，有臺灣高等法院被告前
      案紀錄表1份附卷可稽，其於有期徒刑執行完畢5年內故意
      再犯本件有期徒刑以上之罪，為累犯，應依刑法第47條第
      1項之規定加重其刑。
（五）量刑：爰審酌被告乙○○除上開構成累犯事由之刑事紀錄
      ，另有違反麻醉藥品管理條例、妨害自由及公共危險案件
      等刑事前科，有前揭所示之前案紀錄表附卷可稽，足徵其
      素行非善，又被告乙○○既身為人子，竟無故以球棒、徒
      手對告訴人甲○○施暴，甚或持水果刀架在告訴人甲○○
      頸上，致告訴人甲○○因而受有如犯罪事實欄二、（一）
      （二）所載之傷勢，忤逆犯上，業經告訴人甲○○於本院
      準備程序中明確表示不願原諒被告乙○○傷害犯行；另被
      告乙○○於接獲本院核發之民事緊急保護保護令後，猶不
      知深切警惕，竟漠視保護令內容，仍違反應遷出住所禁止
      對告訴人甲○○為遠離住所及騷擾之行為等規定，對於法
      律禁令視若無睹，惟犯後尚知坦認犯行，並與告訴人甲○
      ○達成調解，態度尚可，本院考量其傷害告訴人甲○○之
      程度以及實施上開違反民事暫時保護令行為之犯罪動機、
      目的、手段、所生危害等一切情狀，分別量處如主文所示
      之刑，併定其應執行之刑及諭知易科罰金之折算標準，以
      資懲儆。
據上論斷，應依刑事訴訟法第273條之1第1 項、第299條第1項前
段，家庭暴力防治法第61條第2 款、第3 款第4 款，刑法第2 條
第1項 但書、第11條前段、第277 條第1 項、第280 條、第47條
第1項 、第51條第5 款，修正後刑法第41條第1 項、第2 項、第
8 項，刑法施行法第1 條之1 第1 項、第2 項前段，判決如主文
。
本案經檢察官洪期榮到庭執行職務。
中    華    民    國    99    年    1     月    11    日
                    刑事第九庭法  官    劉兆菊
以上正本證明與原本無異。
如不服本判決應於收受本判決後10日內向本院提出上訴書狀，上
訴書狀應敘述具體理由。上訴書狀未敘述上訴理由者，應於上訴
期間屆滿後20日內補提理由書狀於本院「切勿逕送上級法院」。
中    華    民    國    99    年    1     月    11    日
                              書記官    林兆嘉
附錄本案論罪科刑法條：
家庭暴力防治法第61條
違反法院依第14條第1項、第16條第3項所為之下列裁定者，為本
法所稱違反保護令罪，處3 年以下有期徒刑、拘役或科或併科新
臺幣10萬元以下罰金：
一、禁止實施家庭暴力。
二、禁止騷擾、接觸、跟蹤、通話、通信或其他非必要之聯絡行
    為。
三、遷出住居所。
四、遠離住居所、工作場所、學校或其他特定場所。
五、完成加害人處遇計畫。
中華民國刑法第277條
傷害人之身體或健康者，處3年以下有期徒刑、拘役或1千元以下
罰金。
犯前項之罪因而致人於死者，處無期徒刑或7年以上有期徒刑；
致重傷者，處3年以上10年以下有期徒刑。
中華民國刑法第280條
對於直系血親尊親屬，犯第277條或第278條之罪者，加重其刑至
二分之一。

司法院資訊處製作；財團法人民間司法改革基金會備份。
